臺灣臺南地方法院臺南簡易庭民事判決
110年度南勞簡字第25號
原      告  瓏晟企業有限公司


法定代理人  黃信文  
訴訟代理人  秦申周  
被      告  黃琴雲  

            涂連城  

上列當事人間請求給付其他損害賠償事件，經本院臺南簡易庭於
民國110年7月29日言詞辯論終結，判決如下：
    主      文
原告之訴駁回。
訴訟費用由原告負擔。
　　事實及理由
一、本件原告起訴主張：
  ㈠被告黃琴雲、涂連城為夫妻關係，並共同任職於原告公司擔
    任業務與服務人員乙職，專司開發客戶與服務客戶，代雇主
    申請外籍移工與後續服務等事宜。於民國107年間，因被告
    所開發及服務之雇主王國隆所聘僱之菲律賓籍移工LEGASPI 
    MARYJANE LUALHATI依規定應於107年1月29日至107年3月30
    日間辦理健康檢查，而原告已按規定通知被告，請被告告知
    雇主王國隆應於上述時間安排移工LEGASPI MARYJANE LUALH
    ATI前往醫院進行健康檢查，詎被告未通知及追蹤雇主王國
    隆是否有於上述時間安排移工LEGASPI MARYJANE LUALHATI
    至醫院進行健康檢查，致移工LEGASPI MARYJANE LUALHATI
    未於健康檢查時間内完成體檢，並造成雇主王國隆遭澎湖縣
    政府處罰鍰新臺幣（下同）60,000元，原告亦因此遭臺南市
    政府處罰鍰60,000元。嗣雇主王國隆雖向原告求償所遭處分
    之罰鍰，然因該損害係因被告二人所共同承辦與服務之案件
    業務上疏失，致雇主王國隆與原告同遭處分，爰依民法第18
    4條第1項前段規定提起本訴，請求被告二人共同賠償原告之
    損失120,000元。
　㈡又仲介外勞屬於特許行業，被告未經許可，不得從事就業服
    務業務，是被告不得不依附在原告公司下擔任業務員，且被
    告自陳渠等與原告間之關係屬於業務開發方式，由被告開發
    客源並繳交一定費用給原告，再由原告處理文件之行政管理
    與申請及提醒被告應辦理之事務（如體檢，由原告通知被告
    體檢時間已到，請被告通知雇主帶移工前往醫院做體檢），
    其外籍移工之申請過程，則由被告與申請之雇主接洽一切事
    宜，易言之，原告僅負責管控文件，並向被告收取文件管理
    費用每一個人7,000元，被告則自行負責服務部分。因本案
    為被告招攬之案件，非原告所直屬之案件，是原告毋庸安排
    移工體檢之醫院、時間、地點，況本案移工之服務地點在澎
    湖，原告無合作醫院，故兩造已事先約定需請雇主王國隆自
    行安排移工LEGASPI MARYJANE LUALHATI前往澎湖之醫院體
    檢，僅由原告提醒體檢之時間已到。
　㈢由原證一原告與被告間之LINE通訊往來之訊息内容，益證原
    告僅為協助被告於文件上之行政管理與應辦事務之提醒，本
    案原告已善盡管理與提醒告知之責，豈料被告未善盡督促雇
    主王國隆之責，致雇主王國隆未依規定安排移工LEGASPI MA
    RYJANE LUALHATI做體檢，遭澎湖縣政府處分，更導致原告
    因違反就業服務法第40條第1項第15款規定而受處分，此實
    應歸咎於被告之過失所致，自應由被告負其責任。
  ㈣並聲明：被告應共同給付原告120,000元，及自108年4月10日
    起至清償日止，按週年利率百分之5計算之利息。
二、被告辯稱：
  ㈠被告兩人於106年間接受原告公司負責人之邀請加入人力仲介
    業務外包開發行列，原告並提出業務開發配合條件，其中舊
    件重招或續聘三年管理費以7,000元買斷。因被告招攬之案
    件於原告公司係屬於掛件業務（兩造間之關係大致如原告所
    述），是體檢部分依法應由原告安排體檢之醫院、地點、時
    間後，再通知被告或雇主，請雇主帶外籍移工前往醫院做體
    檢。
　㈡又雇主王國隆聘僱移工LEGASPI MARYJANE LUALHATI之案件係
    被告黃琴雲所招攬，非被告涂連城所招攬，而原告既向被告
    收取文件管理費用7,000元，且移工之體檢亦係由原告安排
    醫院，則不論移工服務之地點係在澎湖或金門，原告均需負
    責安排移工體檢之醫院。豈料，原告僅於移工LEGASPI MARY
    JANE LUALHATI體檢時間屆至前半年通知被告，卻於體檢時
    間屆至時因其內部行政文件流程之疏失，未安排移工LEGASP
    I MARYJANE LUALHATI體檢之醫院、時間、地點，致移工LEG
    ASPI MARYJANE LUALHATI未完成體檢，並造成原告、雇主王
    國隆同遭主管機關各罰鍰60,000元，是原告不應將其管理行
    政上之疏失需轉嫁予身為業務員之被告負擔。至原告所提出
    原證一之LINE訊息内容，被告否認其真正。
  ㈢並聲明：
    ⒈原告之訴駁回。
    ⒉如受不利之判決，被告願供擔保，請准宣告免為假執行。
三、本院之判斷：
　㈠原告主張：被告黃琴雲、涂連城為夫妻關係，並於原告公司
    擔任業務與服務人員，負責開發客戶與服務客戶、代雇主申
    請外籍移工與後續服務等事宜。於107年間，因被告黃琴雲
    所開發及服務之雇主王國隆所聘僱之菲律賓籍移工LEGASPI 
    MARYJANE LUALHATI未依規定於107年1月29日至107年3月30
    日間辦理健康檢查，造成雇主王國隆遭澎湖縣政府處罰鍰60
    ,000元，原告亦因此遭臺南市政府處罰鍰60,000元等情，為
    被告所不爭執，堪認為真實。
　㈡原告又主張：因仲介外勞屬於特許行業，被告只得依附在原
    告公司下擔任業務員，且兩造間之關係屬於業務開發方式，
    由被告開發客源並繳交一定費用給原告，再由原告處理文件
    之行政管理與申請及提醒被告應辦理之事務（如體檢，由原
    告通知被告體檢時間已到，請被告通知雇主帶移工前往醫院
    做體檢），至外籍移工之申請過程，則由被告與申請之雇主
    接洽一切事宜等情，亦為被告所不爭執，足認於一般情形下
    ，移工之體檢，原告會安排醫院、地點、時間後，再通知被
    告轉知雇主偕同移工前往體檢。    
　㈢惟原告另主張：因本案為被告招攬之案件，非原告所直屬之
    案件，是原告毋庸安排移工體檢之醫院、時間、地點，且本
    案移工之服務地點在澎湖，原告無合作醫院，故兩造已事先
    約定需請雇主王國隆自行安排移工前往澎湖之醫院體檢，僅
    由原告提醒體檢之時間已到乙節，則為被告所否認，則原告
    自應就此有利於己之事實（特別約定事項存在）負舉證之責
    ，惟原告就兩造有特別約定乙節，並未能舉證以實其說，是
    原告此部分之主張自難憑採。至原告所提出之原證一（LINE
    訊息對話），因被告否認該私文書之真正，依民事訴訟法第
    357條之規定，原告應證明其真正，然原告並未能舉證證明
    該私文書之真正；況依該訊息之記載，原告通知雇主王國隆
    移工體檢之時間為108年1月29日開始，與本案之移工體檢時
    間為107年1月29日至107年3月30，亦不相符，是該私文書自
    難採為判斷有利於原告之依據，附此敘明。
　㈣按依民法第184條第1項前段規定，侵權行為之成立，須行為
    人因故意過失不法侵害他人權利，亦即行為人須具備歸責性
    、違法性，並不法行為與損害間有因果關係，始能成立，且
    主張侵權行為損害賠償請求權之人，對於侵權行為之成立要
    件應負舉證責任。就歸責事由而言，無論行為人因作為或不
    作為而生之侵權責任，均以行為人負有注意義務為前提，在
    當事人間無一定之特殊關係之情形下，行為人對於他人並不
    負一般防範損害之注意義務。又就違法性而論，倘行為人所
    從事者為社會上一般正常之交易行為或經濟活動，除被害人
    能證明其具有不法性外，亦難概認為侵害行為，以維護侵權
    行為制度在於兼顧「權益保護」與「行為自由」之旨意（最
    高法院100年度台上字第328號民事裁判參照）。本件原告主
    張被告應負侵權行為責任，無非以之被告違反契約義務為其
    論據，惟依前所述，原告並未能舉證證明兩造就雇主王國隆
    之部分有特別約定，亦無法證明原告已盡其通知義務，則被
    告自無注意義務之違反，依前開說明，原告主張被告應負侵
    權行為損害賠償責任，自難憑採。   
四、綜上所述，原告未舉證證明被告違反注意義務，從而，原告
    主張依民法第184條第1項前段規定，請求被告應共同給付原
    告120,000元，及自108年4月10日起至清償日止，按週年利
    率百分之5計算之利息，為無理由，應予駁回。
五、因本案事證已臻明確，兩造其餘主張陳述及所提之證據，均
    毋庸再予審酌，附此敘明。
六、訴訟費用之負擔：民事訴訟法第78條。
中　　華　　民　　國　　110 　年　　8 　　月　　13　　日
                  臺灣臺南地方法院台南簡易庭勞動法庭
                        法  官  洪碧雀
以上正本證明與原本無異。
如不服本判決，應於送達後20日內向本院提出上訴狀（須附繕本
）。如委任律師提起上訴者，應一併繳納上訴審裁判費。
中　　華　　民　　國　　110 　年　　8 　　月　　13　　日
                        書記官  林政良